行　政　法　院　判　決　　　　　　　　　　　　　八十八年度判字第四一七七號
　　原　　　告　燁昇塑膠企業有限公司
　　代　表　人　甲○○
　　被　　　告　臺南縣政府
右當事人間因空氣污染防制法事件，原告不服行政院環境保護署中華民國八十七年十
月六日（八七）環署訴字第五九三八五號再訴願決定，提起行政訴訟，本院判決如左
：
　　主  文
原告之訴駁回。
　　事  實
緣原告從事塑膠類製品生產，經台灣省政府環境保護處南區環境保護中心（以下簡稱
台灣省環保處南區中心）於民國八十六年十月二十一日派員前往原告工廠稽查，發現
原告進行塑膠粒融化作業，產生明顯之惡臭。乃將違規事實移由被告裁處新台幣（下
同）十萬元罰鍰，並限於八十七年二月十七日前完成改善，原告不服，提起訴願、再
訴願，均遭決定駁回，遂提起行政訴訟，茲摘兩造訴辯意旨於次：
原告起訴意旨略謂︰一、按在各級防制區內，不得有左列行為：四、棄置、混合、攪
拌、加熱、烘烤物質，致產生惡臭或有毒氣體。固為空氣污染防制法第十九條第四款
所明定。而本件原告所處之台南縣全境雖業經公告為空氣污染防制區，但工廠廠房之
室內部並非屬空氣污染防制區之範圍。查被告據以裁處罰鍰之八十六年十一月二十一
日府環二字第一九四九五三號函、違反空氣污染防制法案件處分書及稽查紀錄工作
單、其上記載之違章事實均為：「現場融化製程產生明顯惡臭」，並無隻字片語提及
惡臭已逸散於廠外，顯然被告依空氣污染防制法之規定裁處罰鍰，適用法律應有違誤
，訴願決定及再訴願決定仍予維持，亦有未洽。二、次查本案原告係以塑膠粒經壓出
製成各種網紗為主，生產過程略為：塑膠粒由抽紗機壓出製成塑膠紗－經冷卻－再過
熱水槽（高溫達攝氏一百度左右）由延伸機拉長－經收紗機收集處理。此過程中，並
未產生何種污染，僅於塑膠紗由熱水槽延伸出來時，會因熱水槽之高溫加熱致產生水
蒸氣，但該水蒸氣並無臭味，當時稽查人員或因見熱水槽附近有煙霧產生，即誤以為
該煙霧係污染物且有惡臭而逕行舉發，被告亦未詳究，即逕予處罰，顯有未合。三、
又本件原告係位於台南縣官田工業區，四邊鄰近皆為製造生產之工廠，如東邊有立寶
樹脂公司，北邊為台暉鋁業，西邊鄰頂益公司，整個大環境本即有許多污染源之可能
，而本件於台灣省環境保護處南區環境保護中心人員至原告工廠稽查時，鄰近廠房皆
在運作生產中，空氣中本即迷漫著不詳氣體之味道，五味雜陳，而當時因該些環保中
心稽查人員前來原告工廠稽查時一開始並未表明身分，致與原告發生誤會，待嗣後進
入原告工廠進行稽查時，即百般刁難，藉詞原告工廠附有味道，且見原告廠內之熱水
槽有產生水蒸氣，即強入原告於罪，而謂原告工廠現場融化製程會產生明顯惡臭云云
，逕行舉發，致被告處罰原告新台幣十萬元，惟自始皆未見其舉出可證明原告工廠製
程確有產生明顯惡臭之證據，被告就原告工廠有產生明顯惡臭之違法事實，實未能證
明其存在，其處分自不能認為合法。四、另者，原告從事塑膠類產品製造已有多年，
多年來從未有政府機關人員宣導有關空氣污染防制之法令，且台灣省環境保護處南區
環境保護中心人員所認定之惡臭，與原告復存有極大之差異，乃被告未先通知原告為
若何之改善，即遽對原告為罰鍰之處分，其妥適性顯然亦值斟酌。五、綜上，請撤銷
原處分及一再訴願決定等語。
被告答辯意旨略謂︰一、按空氣污染防制法第十九條第四款之規定「在各級防制區內
，不得有棄置、混合、攪拌、加熱、烘烤物質，致產生惡臭或有毒氣體。」及同法第
三十九條規定「違反第十九條各款情形之一者處新台幣五千元以上十萬元以下罰鍰：
其違反者為工商廠、場，處新台幣十萬元以上一百萬元以下罰鍰。依前項處罰鍰者，
並通知限期補正或改善，屆時仍未補正或完成改善者，按日連續處罰．．．」。本件
原告從事塑膠類製品生產，經台灣省環境保護處南區環境保護中心於前述時日派員稽
查，發現原告進行塑膠粒融化作業，產生明顯惡臭，被告爰依法裁處新台幣壹拾萬元
罰鍰，並限於八十七年二月十七日前完成改善，有空氣污染稽查紀錄單及處分書附原
處分卷可稽，揆諸首揭法條規定，處分並無不當。按（一）空氣污染防制法施行細則
第二十五條規定：「本法第十九條第四款第六款所稱惡臭，指足以引起厭惡或不良情
緒反應之氣味。」其測定，由檢查人員以嗅覺進行氣味之判定（同施行細則第三十二
條第二款第二目）。本案經環保稽查人員（三人）憑藉其專業執勤知能於八十六年十
月二十一日至原告工廠現場稽查，發現原告工廠係以聚乙烯為原料，經熔融後抽絲成
型，勘查當時該廠於抽絲過程，有塑膠蒸氣逸散，並於該廠周界均可聞到該塑膠味道
，具該廠未設置任何空氣污染防制設備，致產生足以厭惡及不良情緒反應之氣味。（
如稽查工作單所載）。是故本件環保稽查人員以嗅覺進行氣味判定，認定已達一般人
厭惡或其他不良情緒反應之程度，違規行為洵屬明確，其判定過程並無違法或不當，
原告之訴，實為卸責之詞殊無足採。二、綜上，被告係依據違反事實及法令予以處罰
，並無不當之處，請駁回原告之訴等語。
　　理  由
按「在各級防制區內，不得有左列行為：四、棄置、混合、攪拌、加熱、烘烤物質，
致產生惡臭或有毒氣體。」「違反第十九條各款情形之一者，處新台幣五千元以上十
萬元以下罰鍰；其違反者為工商廠、場，處新台幣十萬元以上一百萬元以下罰鍰。」
為空氣污染防制法第十九條第四款、第三十九條第一項定有明文。本件原告從事塑膠
類製品生產，經台灣省環保處南區中心於八十六年十月二十一日派員前往原告工廠稽
查，發現原告進行塑膠粒融化作業，產生明顯之惡臭，乃將違規事實移由被告裁處十
萬元罰鍰，並限於八十七年二月十七日前完成改善。原告不服，循序提起行政訴訟，
主張：原告生產過程中並未產生何種污染，僅於塑膠紗由熱水槽延伸出來時，因熱水
槽之高溫加熱，產生水蒸氣之煙霧，連同鄰近廠房飄來的氣體味道，被誤為污染物，
且縱有明顯惡臭，徜未漏逸廠外，乃工廠安全衛生之問題，非空氣污染之防制範圍云
云。經查：台灣省環保處南區中心於八十六年十月二十一日前往原告工廠稽查時，該
廠係以聚乙烯為原料，經熔融後抽絲成型，勘查當時該廠於抽絲過程，有塑膠蒸氣（
之惡臭）逸散，至於該廠周界均可聞到該塑膠味道，且該廠未設置任何污染防制設備
。有該中心八十七年九月一日八七南環二字第一五八二八號函及該中心空氣污染稽查
紀錄工作單各乙份及原告工廠位置圖貳份暨現場照片三張附再訴願卷可憑，上開函文
及稽查紀錄工作單依其程式及意旨得認作公文書，依行政訴訟法第三十三條準用及民
事訴訟法第三百五十五條第一項規定，推定為真正，原告既無法舉證推翻上開推定為
真正之事實，被告據以認定違章事實，難謂於法不合。況原告一方面主張原告工廠產
生之惡臭未漏逸廠外，僅屬工廠安全衛生之問題，另一方面卻又主張原告工廠內之惡
臭氣體係鄰近廠房在運作生產中迷漫侵入其廠內，其主張違反常理，互相矛盾，顯難
採信。又空氣污染防制法係經立法院制訂，經總統依法於八十一年二月一日公布施行
，全國上下均應遵照奉行，自不能以政府機關未予宣導，執為有利原告認定之依據，
從而原告所訴各節，均無足取，本件原處分揆諸首揭規定，洵無違誤，一再訴願決定
，遞予維持，俱無不合，原告起訴意旨，難謂為有理由，應予駁回。
據上論結，本件原告之訴為無理由，爰依行政訴訟法第二十六條後段，判決如主文。
中    華    民    國     八十八      年     十二     月      十七       日
                    行 政 法 院 第 六 庭
                                審 判 長 評  事      鍾  曜  唐
                                         評  事      徐  樹  海
                                         評  事      高  啟  燦
                                         評  事      林  家  惠
                                         評  事      劉  鑫  楨
右  正  本  證  明  與  原  本  無  異
                                         法院書記官  陳  佩  玲
中    華    民    國     八十八      年     十二     月      十七       日
